臺灣高等法院高雄分院刑事判決　　　　　九十一年度上更(二)字第一一二號
　　上　訴　人
　　即　被　告　甲○○
　　指定辯護人　本院公設辯護人　李佩娟
右上訴人因毒品危害防制條例案件，不服臺灣高雄地方法院八十八年度訴字第一一九
號中華民國八十八年二月十四日第一審判決（起訴案號：臺灣高雄地方法院檢察署八
十七年度偵字第二五二七四號），提起上訴，判決後經最高法院第二次發回更審，本
院判決如左：
      主      文
原判決撤銷。
甲○○無罪。
      理      由
一、公訴意旨略以：被告甲○○意圖營利並基於概括犯意，利用000000000
    0號呼叫器作聯絡工具，於八十七年十月二十四日晚上七、八時許，在高雄市○
    ○區○○街六十七號李金水（業經檢察官為不起訴處分）住處，以新台幣（下同
    ）一千元之價格，販賣第二級毒品安非他命一小包予李金水，復於八十七年十月
    二十六日晚上七、八時許，在高雄縣大寮鄉高雄監獄前，以六千元之價格，販賣
    第二級毒品安非他命一包（驗後毛重一．八公克）予李金水，嗣於同年十月二十
    九日二十二時許為警查獲李金水，並扣得李金水上開所購得之安非他命一包（驗
    後毛重一．八公克），經李金水供出毒品來源因而查獲。認被告甲○○涉有毒品
    危害防制條例第四條第二項之販賣第二級毒品罪嫌。
二、按犯罪事實應依證據認定之，無證據不得推定其犯罪事實；不能證乙被告犯罪者
    ，應諭知無罪之判決，刑事訴訟法第一百五十四條、第三百零一條第一項分別定
    有乙文。又被告之自白，不得作為有罪判決之唯一證據，仍應調查其他必要之證
    據，以察其是否與事實相符，刑事訴訟法第一百五十六條第二項亦有乙文。而「
    共同被告所為不利於己之供述，固得採為其他共同被告犯罪之證據，惟此項不利
    之供述，依刑事訴訟法第二百七十條第二項之規定，仍應調查其他必要之證據，
    以察其是否與事實相符，自難專憑此項供述，為其他共同被告犯罪事實之認定。
    」「共同被告不利於己之陳述，固得採為其他共同被告犯罪之證據，惟此項不利
    之陳述，須無瑕疵可指，而就其他方面調查，又與事實相符，始得採為其他共同
    被告犯罪事實之認定。」，最高法院分別著有三十一年上字第二四二三號、四十
    六年台上字第四一九號判例意旨可資參照。
三、公訴意旨認被告甲○○涉犯毒品危害防制條例第四條第二項之販賣第二級毒品罪
    嫌，係以被告甲○○販賣第二級毒品安非他命之事實，業據證人即偵查中共同被
    告李金水供述甚詳，並有上開安非他命一包扣案可資佐證，其犯嫌已堪認定，為
    所憑之論據。
四、訊據被告甲○○堅決否認涉有連續販賣第二級毒品之犯行，辯稱：伊未曾販賣第
    二級毒品安非他命予李金水吸食，伊曾帶女朋友前往李金水住處借房間吸食安非
    他命，為李金水所拒，伊因而與李金水吵架，李金水故為誣陷，伊未曾販賣安非
    他命予李金水云云。
五、經查：
（一）、本件被告甲○○自檢察官偵查中迄原審、本院審理中，始終堅決否認涉有販
        賣第二級毒品安非他命予李金水之犯行，而公訴意旨認被告甲○○涉有上開
        罪嫌，係以偵查中共同被告甲○○之供述，為主要之依據。查偵查中共同被
        告李金水於警訊時，固曾供稱：「我吸食的安非他命是向甲○○購買的」、
        「我向甲○○購買安非他命有二次」（見八十七年十月二十九日警訊筆錄，
        警卷第二頁背面至第三頁），於檢察官偵查中亦供稱：「毒品是向甲○○購
        買的，十月二十六日在高雄監獄前向他買，第一次買一千元，第二次六千元
        。」（見八十七年十月三十日訊問筆錄），於原審調查時復證稱：（安非他
        命）是向甲○○買的」等語（見八十八年二月三日訊問筆錄，原審卷第十七
        頁背面），惟證人即偵查中共同被告李金水於本院審理時，一再結證否認有
        向被告甲○○購買毒品安非他命情事，供稱：(1)、「（你在八十七年十月二
        十九日被查獲安非他命一．五公克，是否向被告購買的﹖）是向另外一位朋
        友『發仔』，因為我在被警方查獲前，我曾經與被告吵過架，因為他要向我
        借我家做為吸食安非他命，我不答應，他就我，但是二十九日當天被警抓
        到，我就認為是被告說的，我才跟警察這麼說，事實上，我沒有向他買過安
        非他命。」「（你在偵訊、原審中都有承認向被告買安非他命﹖）那時候說
        的都不實在，現在說的才實在。」（見本院九十年十一月二十二日訊問筆錄
        ，九十年度上更（一）字第三五五號卷第七十一頁至第七二頁）；(2)、「（
        你所吸食的安非他命哪裡來﹖）我向一個朋友叫「發仔」買的。」、「（你
        是否曾經八十七年十月二十四日及同年月二十六日或二十七日向被告甲○○
        買安非他命﹖）沒有。」、「（你為何在警訊、偵查、原審供稱向被告甲○
        ○購買安非他命二次﹖）案發之前跟他女朋友曾經到我家裡來要跟我借地方
        ，我不願意借他，就起口角衝突，隔天我就被查到吸食安非他命，我當時想
        就是被告報警抓我的，所以我才會說是他賣給我的。」、「（為何在偵查及
        原審又說是被告賣給你的﹖）我一直認為是他報警抓我的，所以我懷恨說是
        他。」（見本院九十一年五月三十日訊問筆錄）等語，核與其於警訊時、偵
        查中及原審調查時所供即有不符，顯見本件證人即偵查中共同被告李金水指
        稱向被告甲○○購買安非他命之供述，前後矛盾，反覆不一，並非毫無瑕疵
        可指，尚難遽為被告甲○○為不利之論據。
（二）、況互核證人即偵查中共同被告李金水前後所供其向被告甲○○購買安非他命
        之日期、地點、聯絡方式等重要情節，亦多所齟齬，矛盾互見，無從為被告
        甲○○為不利之論據，詳如下列：
        (1)、就所供向被告甲○○購買安非他命之日期而言：證人即偵查中共同被告
            李金水於警訊時供稱：「我向甲○○購買安非他命有二次，第一次是八
            十七年十月二十四日二十時左右：：：第二次是八十七年十月二十七日
            二十時三十分左右：：：」（見八十七年十月二十九日警訊筆錄，警卷
            第二頁背面至第三頁），其所稱向被告甲○○購買安非他命日期分別為
            八十七年十月二十四日二十時許及同年月二十七日二十時三十分許；惟
            於檢察官偵查中則稱：「：：：毒品是向甲○○購買的，十月二十六日
            在高雄監獄前向他買，第一次買一千元，第二次六千元。」（見八十七
            年十月三十日訊問筆錄）「：：：第一次是八十七年十月二十四日晚上
            七、八點左右：：：第二次是十月二十六日晚上七、八點：：：」（見
            八十七年十一月十三日訊問筆錄，偵卷第四十頁背面至第四十一頁），
            於此其所稱向被告甲○○購買安非他命日期分別為八十七年十月二十四
            日晚上七、八時許及同年月二十六日晚上七、八時。其前後所供第二次
            購買毒品安非他命之日期，一則為八十七年十月二十七日，一則為同年
        月二十六日，即有未合，而證人即偵查中共同被告李金水係於八十七年
            十月二十九日為警查獲，對其所供之最近購買日期，相隔不過二、三日
            ，所供竟然紛歧，顯難遽信。
        (2)、就所供向被告甲○○購買安非他命之地點而言：證人即偵查中共同被告
            李金水於警訊時供稱：「我向甲○○購買安非他命：：：第一次交易地
            點在我家」（見八十七年十月二十九日警訊筆錄，警卷第三頁），於檢
            察官偵查中供稱：「第一次是八十七年十月二十四日晚上七、八點左右
            ，是他親自送貨至我家給我」（見八十七年十一月十三日訊問筆錄，偵
            卷第四十頁背面），其所稱第一次向被告甲○○購買安非他命之地點為
            其家中；惟於原審調查時證稱：「（八十七年十一月二十四日晚上約七
            時，在你家附近，甲○○賣你安非他命一包一千元﹖）有。」（見八十
            八年二月三日訊問筆錄，原審卷第十七頁背面），依此，其第一次向被
            告甲○○購買安非他命之地點為其住處附近，前後亦有不符。
        (3)、就所供向被告甲○○購買安非他命之聯絡方式而言：證人即偵查中共同
    被告李金水於警訊時供稱：「我欲購買的時候均打電話0000000
            號，或打呼叫器0000000000號跟他買。」「我打呼叫器00
            00000000號說要購買安非他命。」（見八十七年十月二十九日
            警訊筆錄，警卷第二頁背面至第三頁），其所稱向被告甲○○購買安非
            他命係打電話0000000號，或打呼叫器0000000000號
            聯絡；於檢察官偵查中則供稱：「一次是他自己跟我連絡，打我家電話
            ，而另一次是我與他連絡，打呼叫器給他，呼叫器號碼如警訊。」「（
            0000000號電話）是甲○○的，這是平常與他連絡所打之電話，
            但並未打這支電話向他買安非他命。」「是我打呼叫器給他，他才回電
            給我，我方說要買安非他命，第二次也一樣。」（見八十七年十一月十
            三日訊問筆錄，偵卷第四十頁背面至第四十一頁），於此先則稱一次係
            被告甲○○自行打證人李金水家中電話聯絡，一次係打呼叫器0000
            000000號聯絡，嗣則另稱二次購買安非他命均係打呼叫器予被告
            聯絡，並未打0000000號電話聯絡購買安非他命；惟於原審調查
            時則證稱：「（買時是否都打0000000號電話﹖）是。」（見八
            十八年二月三日訊問筆錄，原審卷第十七頁背面），於此復改稱向被告
            甲○○購買安非他命均係打0000000號電話聯絡，其前後所供反
            覆，大相逕庭，尤難資為被告不利之論據。
（三）、證人即偵查中共同被告李金水雖曾供稱購買毒品聯絡方法係撥打「0000
        000000號呼叫器」，惟被告甲○○始終否認該呼叫器為其所使用，經
        本院向聯華電信股份有限公司函查結果，該門號係該公司承租給事達電信做
        為國際指定轉接使用，無通聯紀錄，有該公司電話用戶資料表傳真在卷可按
        ，自無從據以認定被告甲○○涉有販賣毒品安非他命之犯行。
（四）、至於為警查獲之安非他命一包（驗後毛重一‧八公克），係證人即偵查中共
        同被告李金水所持有而為警查獲，惟被告甲○○始終否認係其所販賣，雖證
        人即偵查中共同被告李金水於警訊時及檢察官偵查中曾供稱係向被告甲○○
        所購得，惟除此之外別無其他證據足認係向被告購得，已難逕認係被告所販
        賣；況證人即偵查中共同被告李金水於本院過查時已一再證稱上開為警查獲
        之安非他命一包，係向綽號「發仔」者所購買，並非向被告甲○○所購得等
        語（見本院九十年十一月二十二日訊問筆錄、九十一年五月三十日訊問筆錄
        ），顯亦難憑以認定被告甲○○涉有販賣毒品安非他命之犯行。
六、查以共同被告之自白或其他不利於己之陳述，作為認定被告犯罪之證據，不特與
    利用被告自己之自白作為其犯罪之證乙同有自白虛偽性之危險，亦不免有嫁禍於
    被告而為虛偽供述之危險。故就刑事訴訟法第一百五十六條第二項之立法意旨觀
    之，共同被告之自白或其他不利於己之陳述，固得作為認定被告犯罪之證據，但
    不得作為有罪判決之唯一證據，仍應調查其他必要之證據，以察其是否與事實相
    符，亦即仍須有補強證據以擔保該共犯自白之真實性，始得採為斷罪之依據，並
    非絕對可由法院自由判斷該共同被告之自白或不利於己之陳述之證乙力。況犯毒
    品危害防制條例第八條之罪，供出毒品來源，因而破獲者，得減輕其刑，該條例
    第十七條定有乙文；則吸用毒品安非他命之人，如供出毒品之來源因而破獲者，
    既得藉以邀求寬典減輕其刑，為擔保其所為不利於其他共同被告之陳述之真實性
    ，尤應有足以令人確信其陳述為真實之補強證據。而所謂補強證據，則指除該自
    白或不利於己之陳述本身之外，其他足以證乙自白之犯罪事實確具有相當程度真
    實性之證據而言，雖所補強者，非以事實之全部為必要，但亦須因補強證據與自
    白之相互利用，足使犯罪事實獲得確信者，始足當之。查證人即偵查中共同被告
    李金水於警訊時及檢察官偵查中，甚至於原審審理時，固均曾供稱被告甲○○上
    開販賣毒品安非他命之犯行，惟其於本院經最高法院發回前及發回後調查時，均
    到庭具結證稱未曾向被告甲○○購買毒品安非他命，已難謂本件證人即偵查中共
    同被告李金水之供述毫無瑕疵可指，且互核證人即偵查中共同被告李金水上開不
    利被告供詞，其前後所供之重要情節，亦多所齟齬，矛盾互見，而另扣案之安非
    他命一包，亦難逕為被告甲○○不利之論據，均已如前述。故本件除證人即偵查
    中共同被告李金水於警訊時、檢察官偵查中及原審審理時，不利且有瑕疵之陳述
    外，亦乏其他補強證據以擔保其上開不利被告陳述之真實性，自難僅憑其前開有
    瑕疵之陳述，為認定被告甲○○販賣第二級毒品犯罪之依據。此外，復無其他證
    據足資證乙被告甲○○有公訴人所指之販賣第二級毒品安非他命之犯行，應認不
    能證乙被告甲○○犯罪，依刑事訴訟法第三百零一條第一項之規定，自應為其無
    罪之諭知。
七、原審就疏未詳查，遽為被告甲○○有罪之判決，顯有未洽。被告甲○○上訴意旨
    ，否認犯罪，指摘原判決不當，為有理由，自應由本院將原判決予以撤銷，另為
    被告甲○○無罪之諭知。
據上論結，應依刑事訴訟法第三百六十九條第一項前段、第三百六十四條、第三百零
一條第一項，判決如主文。
本案經檢察官邱榮藏到庭執行職務。
中      華      民      國    九十一    年      六      月    二十五    日
                              臺灣高等法院高雄分院刑事第三庭
                                  審判長法官  周賢銳
                                        法官  莊崑山
                                        法官  陳中和
右正本證乙與原本無異。
檢察官如不服本判決應於收受本判決後十日內向本院提出上訴書狀，其未述上訴理
由者，並得於提起上訴後十日內向本院補提理由書狀。
                                      書記官  梁美姿
中      華      民      國    九十一    年      六      月    二十六    日
                                                                ＫＱ
